---
lang: ca-ES
title: "Pràctica 2: Neteja i validació de dades"
subtitle: "Tipologia i cicle de vida de les dades"
author: "Jesús Marí i Víctor Boix"
date: "Data de presentació: 11/06/2019"
output: 
  pdf_document:
    toc: yes
---

```{r setup, include=FALSE}
knitr::opts_chunk$set(echo = TRUE)
```

# 1. Descripció del dataset

El dataset utilitzat en aquesta pràctica s'ha obtingut de la pàgina web de *Kaggle*  ([https://www.kaggle.com/c/titanic]) i conté les dades d'alguns dels passatgers del Titanic durant el desastre del 1912. Les dades estan formades per dos fitxers CSV, amb un registre per a cada passatger del vaixell que conté informació personal i relativa al viatge. El fitxer *train.csv* té 891 registres i 12 atributs, i el fitxer *test.csv* 418 registres i 11 atributs. Tots dos fitxers tenen els següents atributs:

* *PassengerId*. Identificador únic del viatger al dataset (nombre enter).
* *Survived*. Atribut que indica si el passatger va sobreviure a la catàstrofe (1: va sobreviure, 0: va morir).
* * Pclass*. Indica la classe en què viatjava el passatger (1: primera classe, 2: segona classe, 3: tercera classe).
* *Name*. Nom complet del viatger (cadena de text).
* *Sex*. Sexe del viatger (male: home, female: dona).
* *Age*. Edat del viatger en anys (nombre real).
* *SibSp*. Nombre de germans, germanes o esposes a bord del vaixell (nombre enter).
* *Parch*. Nombre de pares o fills a bord del vaixell (nombre enter).
* *Ticket*. Nombre del tiquet (cadena de text).
* *Fare*. Import pagat pel bitllet (nombre real).
* *Cabin*. Cabina on s'allotjava el passatger (cadena de text).
* *Embarked*. Port d'embarcament del viatger (C: Cherbourg, Q: Queenstown, S: Southampton).


# 2. Integració i selecció de les dades

```{r}
# Càrrega dels fitxers de dades
train <- read.csv('../data/Titanic_train.csv')
test <- read.csv('../data/Titanic_test.csv')
```


# 3. Neteja de les dades

## 3.1. Elements buits

## 3.2. Valors extrems

# 4. Anàlisi de dades

## 4.1. Selecció de dades

## 4.2. Normalitat i homogeneïtat de la variància

## 4.3. Proves estadístiques

# 5. Representació de dades

# 6. Resolució del problema

# 7. Codi

# 8. Recursos

